【裁判字號】    95,竹小,189
【裁判日期】    950511
【裁判案由】    損害賠償
【裁判全文】
臺灣新竹地方法院民事小額判決       95年度竹小字第189號
原      告  丙○○
被      告  乙○○
            甲○○
上列被告因損害賠償事件，本院於民國95年4月27日言詞辯論終
結，判決如下：
      主文
被告乙○○應給付原告新台幣壹拾萬元，及自民國94年8月23 日
起至清償日止，按年息百分五計算之利息。
原告其餘之訴駁回。
訴訟費用由被告乙○○負擔二分之一，餘由原告負擔。
      事實及理由
一原告起訴主張被告乙○○在中國信託商業銀行開設帳號為0000
  00000000號之帳戶（以下簡稱系爭帳戶），出售予年籍資料不
  詳之男子使用，該男子即於93年10月16日12時許，以電話向原
  告謊稱其子李永鴻因涉入他人債務糾紛而遭限制自由及毆打，
  命原告必須轉帳十萬元至系爭帳戶內，以贖回其子，原告陷於
  錯誤而於當日14時53分至55分許利用自動櫃員機分別轉帳
  50,000元、46,000元及4,000元，共計100,000元至系爭帳戶，
  嗣後原告與其子聯繫始知受騙。被告乙○○另向遠東銀行、復
  華銀行亦申請開設帳戶出售他人作為不法使用，於93年11月17
  日在被告甲○○位於新竹縣竹北市○○街513號7樓查獲被告乙
  ○○出售之遠東銀行、復華銀行帳戶。被告乙○○嗣經新竹地
  方法院檢察署檢察官聲請簡易判決處刑。按因故意或過失，不
  法侵害他人之權利者，負損害賠償責任，故意以背於善良風俗
  之方法，加損害於他人者亦同；數人共同不法侵害他人之權利
  者，連帶負損害賠償責任；無法律上之原因而受利益，致他人
  受損害者，應返還其利益，民法第184條第1項、第185條第1項
  、民法第179條分別定有明文，本件被告二人共同詐欺原告
  100,000元，從而，依據民法侵權行為及不當得利之法律關係
  ，請求被告連帶賠償原告100,000元及自起訴狀送達翌日按年
  息百分之五計算之利息。
二被告甲○○經合法通知並未到庭，亦未提出任何書面陳述。
三被告乙○○抗辯稱，其出售帳戶不知他人用以詐騙，以為只是
  用以報稅，請求駁回原告之訴。
四兩造不爭執之事實
  (一)原告於93年10月16日12時許，受不詳姓名男子電話詐騙，在
    當日14時53分至55分許利用自動櫃員機分別轉帳50,000元、
    46,000元及4,000元，共計100,000元至系爭帳戶，並遭不明
    人士提領一空。
  (二)被告乙○○因出售其系爭帳戶及在遠東銀行、復華銀行開設
    之帳戶，連續幫助他人犯詐欺罪，經本院刑事庭判處有期徒
    刑四月確定。
五本件爭執之要點
  (一)被告乙○○出售帳戶予他人使用，是否有幫助他人犯詐欺罪
    之故意？或與他人共犯詐欺罪？
  (二)被告甲○○是否詐騙原告之人？
六本院之判斷
  (一)被告乙○○出售系爭帳戶予他人，其主觀上即明知他人將利
    用該帳戶為不法行為，仍以1500元之低價出售帳戶，並交付
    系爭帳戶之金融卡、印鑑及密碼，因此，顯有幫助他人為不
    法行為之故意，而買受被告乙○○帳戶之人果真利用被告乙
    ○○之帳戶向原告詐騙，因此，被告乙○○出售系爭帳戶供
    他人不法使用，為幫助他人詐騙原告之幫助犯，此亦為本院
    此亦經刑事庭認定，有本院新竹簡易庭94年度竹簡字第247
    號簡易判決在卷可參。查與他人共同實施詐欺行為侵害他人
    權利，必須認識他人之詐欺行為，並共同謀議，且參與詐欺
    行為之一部或將該詐欺行為充為自己之行為。但被告乙○○
    僅出售其開設之帳戶，之後即未與買受帳戶之人有何聯繫，
    亦未參與該詐欺行為或將詐欺行為充為自己之行為，因此，
    被告乙○○應非詐欺之共犯，原告主張被告乙○○亦為共同
    詐欺之人，尚非可採。被告乙○○雖辯稱，不知他人違法使
    用其開設之帳戶，以為僅供他人報稅所用云云，然被告乙○
    ○出帳戶予他人已有幫助他人為不法行為之概括犯意，已如
    上述，被告乙○○辯稱不知違法使用云云，顯為卸責之詞，
    況買受他人之銀行帳戶亦無法作為報稅使用，亦徵被告乙○
    ○所辯不足採信。
  (二)按因故意或過失，不法侵害他人之權利者，負損害賠償責任
    ，又數人共同不法侵害他人之權利者，連帶負損害賠償責任
    ﹔不能知其中孰為加害人者，亦同。造意人及幫助人，視為
    共同行為人，民法第184條第1項前段、185條定有明文。被
    告乙○○出售帳戶予他人幫助他人向原告詐騙，依據上開所
    述，應視為共同行為人，自應就原告之損失與行為人連帶負
    損害賠償責任。原告受詐騙而於93年10月16日14時53分至55
    分許利用自動櫃員機分別轉帳50,000元、46,000元及4,000
    元，共計100,000元至被告設於中國信託商業銀行之帳戶，
    並遭不明人士提領一空，受有十萬元之損失之事實，為兩造
    所不爭執，並有客戶交易明細單影本三紙附於新竹地方法院
    檢察署93年度偵字第5877號詐欺案件卷內可參。從而，原告
    依據侵權行為法律關係，請求被告乙○○賠償100,000元及
    自起訴狀繕本送達被告乙○○之翌日（即94年8月23日）起
    至清償日止按年息百分之五計算之利息，為有理由。
  (三)原告雖主張被告甲○○與被告乙○○共同實施詐欺行為之人
    ，應與被告乙○○依共同侵權行為法律關係，負連帶賠償責
    任。惟查，被告乙○○出售多本銀行帳戶於他人，僅其中一
    本中國信託商業銀行之帳戶用於詐欺原告，但於被告甲○○
    住處所查獲之帳戶則為遠東銀行及復華銀行，並無中國信託
    商業銀行，此經本院調閱新竹地方法院檢察署93年度偵字第
    5877號詐欺案件及94年度偵字第1073號詐欺案件卷宗核閱無
    訛。因此，顯另有他人持被告乙○○之中國信託商業銀行帳
    戶向原告詐騙。此外，並無證據可證明被告甲○○即為詐騙
    原告之人。因此，原告依據共同侵權行為法律關係請求被告
    甲○○與被告乙○○連帶負賠償責任，難認有理，不能准許
    。
   (四)綜上，原告依據侵權行為法律關係請求被告乙○○賠償
     100,000元及自起訴狀繕本送達被告乙○○之翌日（即94年
    8月23日）起至清償日止按年息百分之五計算之利息，為有
    理由，應予准許；原告請求被告甲○○負連帶賠償責任部分
    ，為無理由，不能准許，應予駁回。
七本件為行小額訴訟程序為被告敗訴之判決，應依民事訴訟法第
  436條之20職權宣告假執行。
八本件之訴訟費用依據民事訴訟法第79條規定，應由兩造按比例
  負擔，並應依據民事訴訟法第436之19條規定，確定其數額，
  但因本件為附帶民事訴訟案件經移送民事庭審理，並未徵裁判
  費，亦無其他訴訟費用，訴訟費用數額為零，爰不另於主文諭
  知裁判費數額。
九本件原告起訴事實應為侵權行為法律關係，非不當得利之法律
  關係，原告起訴主張不當得利之請求權基礎，應有違誤，附此
  敘明。
十訴訟費用負擔之依據：民事訴訟法第79條。
中    華    民    國     95    年    5    月    11    日
                  新竹簡易庭    法  官  黃珮禎
以上正本證明與原本無異。
如對本判決上訴，非以違背法令為理由，不得為之，且須於判決
送達後20日內向本院提出上訴狀（須按他造當事人之人數附繕本
）。
中    華    民    國    95    年    5     月    11    日
                                書記官  黎秀娟


司法院資訊處製作；財團法人民間司法改革基金會備份。
